【裁判字號】    95,交聲,505
【裁判日期】    951228
【裁判案由】    聲明異議
【裁判全文】
臺灣彰化地方法院交通事件裁定       95年度交聲字第505號
原處分機關    交通部公路總局台中區監理所彰化監理站
異  議  人
即受處分人    甲○○
上列異議人即受處分人因違反道路交通管理處罰條例案件，對於
交通部公路總局台中區監理所彰化監理站九十五年五月十五日彰
監四字第裁六四—ＺＣＡ○八○三七一號處分不服，聲明異議，
本院裁定如下：
    主  文
異議駁回。
    理  由
一、原處分機關略以：內政部警政署國道公路警察局第三警察隊
    於民國九十五年二月十日以公警局交字第ＺＣＡ○八○三七
    一號違規通知單，逕行舉發車主甲○○所有3Ｖ—0215號自
    小客車，於九十五年一月九日十三時四十二分在國道一號北
    向一五八公里處，有「限速一○○公里，經雷達測定行速為
    一二一公里，超速二十一公里」之違規情形，惟受處分人未
    於應到案日期前到案，該所遂於九十五年五月十五日以彰監
    四字第裁六四—ＺＣＡ○八○三七一號裁決書，依道路交通
    管理處罰條例第三十三條第一項裁處罰鍰新臺幣四千元，於
    法並無不合等語。
二、聲明異議意旨略以：本人確實係於九十五年三月十六日才收
    到違規通知單，此時已逾應到日期九十五年三月十二日，為
    聲請裁處原罰鍰云云。
三、按處理違反道路交通管理事件，有關文書送達之程序，依行
    政程序法之規定，此觀道路交通管理事件統一裁罰基準及處
    理細則第五條定有明文。又行政程序法關於文書送達之程序
    有下列規定：「送達，於應受送達人之住居所、事務所或營
    業所為之；於應送達之處所不獲會晤應受送達人時，得將文
    書付與有辨別事理能力之同居人」、「送達，不能依前二條
    規定為之者，得將文書寄存送達地之地方自治或警察機關，
    並作送達通知書兩份，一份黏貼於應受送達人住居所、事務
    所、營業所或其就業處所門首，另一份交由鄰居轉交或置於
    該送達處所信箱或其他適當位置，以為送達。前項情形，由
    郵政機關為送達者，得將文書寄存於送達地之郵政機關。寄
    存機關自收受寄存文書之日起，應保存三個月」、「送達由
    行政機關自行或交由郵政機關送達」、「文書由行政機關自
    行送達者，以承辦人員或辦理送達事務人員為送達人；其交
    郵政機關送達者，以郵務人員為送達人」，此觀行政程序法
    第七十二條第一項前段、第七十三條第一項、第七十四條、
    第六十八條第一、四項分別訂有明文。
四、另按行政罰法第五條規定：「行為後法律或自治條例有變更
    者，適用行政機關最初裁處時之法律或自治條例。但裁處前
    之法律或自治條例有利於受處罰者，適用最有利於受處罰者
    之規定」。觀諸道路交通管理處罰條例第三十三條已於九十
    四年十二月二十八日修正公布，又依行政院於九十五年六月
    二十三日以院臺交字第○九五○○八七六八五號所發布之函
    令，該修正條文定於九十五年七月一日起開始施行。而本案
    在交通部公路總局台中區監理所彰化監理站於九十五年五月
    十五日裁決時，新條文尚未生效施行，依前揭行政罰法第五
    條之規定，自應適用行政機關裁處時即修正前道路交通管理
    處罰條例第三十三條之規定。按修正前道路交通管理處罰條
    例第三十三條第一項規定：汽車行駛於高速公路或設站管制
    之道路，而不遵管制之規定者，處汽車駕駛人新臺幣（下同
    ）三千元以上六千元以下罰鍰，均合先敘明。
五、經查：本件車主甲○○所有3Ｖ—0215號自小客車，於九十
    五年一月九日十三時四十二分在國道一號北向一五八公里處
    ，有「限速一○○公里，經雷達測定行速為一二一公里，超
    速二十一公里」之違規情形，此為受處分人於聲明異議狀所
    不爭執，並有內政部警政署國道公路警察局舉發違反道路交
    通管理事件通知書一紙在卷可稽。至於異議人即受處分人辯
    稱係於九十五年三月十六日才收到違規通知單，此時已逾應
    到日期九十五年三月十二日等語，惟查內政部警政署國道公
    路警察局第三警察隊製作公警局交字第ＺＣＡ○八○三七一
    號違規單係於九十五年二月十六日以台中工業區郵局大宗掛
    號第00000000000000000000號郵寄車
    主甲○○，並於九十五年二月十七日轉台中郵局，經台中北
    屯郵局投遞，於九十五年二月二十日由甲○○簽收，且有其
    印文為證，此有內政部警政署國道公路警察局第三警察隊九
    十五年四月十九日公警三交字第○九五○三七○六三七號書
    函一紙、國內各類掛號郵件查單一紙（二面）可資參佐，是
    以，其所辯稱，顯不足採。故本件原舉發單位既向異議人上
    開住所為送達，且為異議人本人簽收，應認上開文書已依法
    定送達方式，而生合法送達之效力。從而受處分人未於應到
    案日期前到案，原處分機關依修正前道路交通管理處罰條例
    第三十三條第一項之規定裁處罰鍰四千元，即無不當，本件
    異議為無理由，應予駁回。
據上論斷，應依修正前道路交通管理處罰條例第八十七條第二項
（本條款未修正）、道路交通案件處理辦法第十九條，裁定如主
文。
中     華     民     國    95    年   12    月   28    日
                     交通法庭           法  官   黃玉齡
以上正本證明與原本無異。
如不服本裁定應於送達後五日內向本院提出抗告狀。
中     華     民     國    96    年    1    月    3     日
                                       書記官    王惠嬌


司法院資訊處製作；財團法人民間司法改革基金會備份。
